【裁判字號】    94,訴,1512
【裁判日期】    950404
【裁判案由】    房屋所有權移轉登記
【裁判全文】
臺灣桃園地方法院民事判決              94年度訴字第1512號
原      告  丙○○
訴訟代理人  林添進律師
複  代理人  許明桐律師
被      告  裕華建設股份有限公司
法定代理人  乙○○
訴訟代理人  甲○○
上列當事人間房屋所有權移轉登記事件，於民國95年3 月21日言
詞辯論終結，本院判決如下：
    主    文
被告應於原告給付新台幣肆拾萬參仟元之同時，將坐落桃園縣桃
園市○○段第一四八九地號土地上，門牌號碼為桃園縣桃園市○
○○街十四巷八之一號四樓房屋（含桃園縣桃園市○○段第二一
０五號建號權利範圍全部、第二二二一號建號權利範圍一萬分之
三十八，及第二二二八號建號一萬分之一二０）之所有權移轉登
記予原告。
訴訟費用由被告負擔。
    事    實
甲、原告方面：
  一、聲明：被告應將坐落桃園縣桃園市○○段第1489地號土地
            上，門牌號碼為桃園縣桃園市○○○街14巷8 之1
            號4 樓房屋（含桃園縣桃園市○○段第2105號建號
            權利範圍全部、第2221號建號權利範圍10000 分之
            38，及第2228號建號10000 分之120）之 所有權移
            轉登記予原告。
  二、陳述：
    (一)被告與訴外人李忠訓於民國80年間，就李忠訓所有坐落於
      桃園縣桃園市○○段第1489地號等土地合建房屋予以出售
      。而原告於80年6 月13日與被告訂立預定房屋買賣契約書
      ，並與訴外人李忠訓訂立預定土地買賣契約書，由原告向
      李忠訓買受坐落桃園縣桃園市○○段第1489地號土地持分
      （土地買賣價金為新台幣〔下同〕2,390,000 元），及向
      被告買受坐落該土地上門牌號碼為桃園縣桃園市○○○街
      14巷8 之1 號4 樓房屋（含桃園縣桃園市○○段第2105號
      建號權利範圍全部、第2221號建號權利範圍10000 分之38
      ，及第2228號建號10000 分之120 ，房屋買賣價金為1,02
      4,000 元，下稱系爭房屋）。
    (二)然於交屋之際，因被告所出售之房屋面積有坪數不足之瑕
      疵，致有多數房地買受人紛向被告主張解除契約，訴外人
      李忠訓之土地並遭買受人聲請假扣押為查封登記，被告亦
      未將房屋移轉登記予原告及其他買受人。被告為解決坪數
      不足之瑕疵，並於84年8 月2 日與原告另簽訂協議書，就
      原告前所約定買受之面積32.22 坪，減為31.47 坪（即實
      際短少0.75坪），被告因短少坪數願意減少房屋及土地買
      賣價金共計78,000元，扣除減少之價金後，房屋買賣價金
      為970,000 元，被告並同意於協議書簽訂後，保證80天內
      將產權移轉予原告。而原告除於訂立上開買賣契約後陸續
      給付房屋價金267,000 元外，於簽訂協議書後，並於84年
      8 月21日交付房屋價金300,000 元予被告，總計交付房屋
      價金567,000 元，另併交付有房屋移轉登記之契稅、印花
      稅、火災保險費等規費75,000元，目前尚餘有房屋價金40
      3,000 元未付。惟被告於簽訂協議書80天後並未依約將系
      爭房屋所有權移轉登記予原告，原告已於86年4 月12日以
      桃園府前郵局第660 號存證信函催告被告為移轉登記，被
      告仍置之不理，爰依買賣及協議書之法律關係起訴如聲明
      。
  三、證據：提出預定房屋買賣契約書、預定土地買賣契約書、
            協議書、土地暨建物登記第2 類謄本、桃園府前郵
            局第660 號存證信函、規費收據、支票各1 件及存
            款憑條5 件（以上均影本）為證。
乙、被告方面：
  被告未於最後言詞辯論期日到場，惟據其之前到場所為之聲明
  及陳述略以：
  一、聲明：請求駁回原告之訴。
  二、陳述：原告尚未完全付清房屋價金，故被告可不為移轉登
      記。
    理    由
一、本件被告未於最後言詞辯論期日到場，核無民事訴訟法第38
    6 條各款所列情形，爰依原告之聲請，由其一造辯論而為判
    決。
二、本件原告主張：其於80年6 月13日向被告買受系爭房屋，嗣
    因房屋坪數不足，致兩造於84年8 月2 日另簽訂協議書減少
    買賣價金，被告並同意於協議書簽訂後80天內將房屋移轉登
    記予原告，而原告已交付房屋價金567,000 元，惟被告並未
    依約為移轉登記，爰依買賣及協議書之法律關係，請求被告
    將系爭房屋所有權移轉登記予原告等語。被告則以：原告尚
    未付清房屋價金，故被告可不為移轉登記等語為抗辯。
三、原告主張：其於80年6 月13日與被告訂立預定房屋買賣契約
    書，並與訴外人李忠訓訂立預定土地買賣契約書，由原告向
    訴外人李忠訓買受坐落桃園縣桃園市○○段第1489地號土地
    持分（土地買賣價金為2,390,000 元），及向被告買受系爭
    房屋，嗣因被告出售之房屋有坪數不足之瑕疵，致被告於84
    年8 月2 日與原告另簽訂協議書，由被告減少房地價金，扣
    除減少之價金後，房屋買賣價金為970,000 元，被告並同意
    於協議書簽訂後80天內將產權移轉予原告，而原告除於訂立
    上開買賣契約後陸續給付房屋價金267,000 元外，於簽訂協
    議書後，並於84年8 月21日交付房屋價金300,000 元予被告
    ，總計交付房屋價金567,000 元，另併交付有房屋移轉登記
    之契稅、印花稅、火災保險費等規費75,000元，目前尚餘有
    房屋價金403,000 元未付，惟被告於簽訂協議書80天後並未
    依約將系爭房屋所有權移轉登記予原告，原告已於86年4 月
    12日以桃園府前郵局第660 號存證信函催告被告為移轉登記
    ，然被告仍未履行之事實，業據原告提出預定房屋買賣契約
    書、預定土地買賣契約書、協議書、土地暨建物登記第2 類
    謄本、桃園府前郵局第660 號存證信函、規費收據、支票各
    1 件及存款憑條5 件（以上均影本）為證，核與原告所主張
    相符，被告對此亦不爭執，是此部分堪信原告之主張為真實
    。
四、原告再主張：被告依約應將系爭房屋之所有權移轉登記予原
    告乙節，被告則抗辯：原告尚未付清房屋價金，故被告可不
    為移轉登記等語。經查：
  (一)按「物之出賣人，負交付其物於買受人，並使其取得該物所
    有權之義務」，又「因契約互負債務者，於他方當事人未為
    對待給付前，得拒絕自己之給付」，民法第348 條第1 項、
    第264 條第1 項前段分別定有明文。
  (二)查兩造協議書第4 條約定有：「本協議書簽訂後，乙方（即
    被告）保證80天內將產權移轉與甲方（即原告）名義，雙方
    並同意以現有之建材設備及屋況辦理交付，同時甲方需付清
    乙方之款項」，而協議書係84年8 月2 日簽訂，被告即應於
    立約後80日即84年10月22日依買賣契約及協議書之約定將其
    所有之系爭房屋所有權移轉登記予原告，然因原告之房屋價
    金給付義務與被告之移轉登記義務係立於互為對待給付之對
    價關係，應同時履行，如被告履行移轉所有權登記之義務，
    原告自應同時履行交付房屋餘款403,000 元之義務，而被告
    就對原告房屋價金之請求與原告為移轉登記之請求既主張同
    時履行之抗辯，故本院就此部分應為對待給付之判決，即在
    命被告給付之判決內，附以原告就對待給付同時履行之條件
    。
五、綜上，原告之請求及被告同時履行之抗辯均有理由。從而，
    原告本於買賣及協議書之法律關係，請求被告應將系爭房屋
    所有權移轉登記予原告，於原告給付403,000 元之同時，為
    有理由，應予准許，爰判決如主文第1 項所示。
六、本件判決基礎已臻明確，兩造其餘主張陳述及攻擊防禦方法
    核對判決結果不生影響，爰不一一論述，併此敘明。
七、據上論結，本件原告之訴為有理由，依民事訴訟法第385 條
    第1 項前段、第78條，判決如主文。
中    華    民    國    95    年    4    月      4    日
                  民事第一庭    法  官  郭琇玲
以上正本係照原本作成
如對本判決上訴，須於判決送達後20日內向本院提出上訴狀
中    華    民    國    95    年    4     月     4    日
                            書記官  林蕙鴻


司法院資訊處製作；財團法人民間司法改革基金會備份。
